臺灣宜蘭地方法院民事判決　　　　　　　 96年度訴字第275號
原　　　告　乙○○
訴訟代理人　林正欣律師
被　　　告　甲○○
上列當事人間請求給付違約金等事件，本院於96年11月 6日言詞
辯論終結，判決如下：
    主  文
被告應將坐落宜蘭縣中山路二段二三號房屋全部，交付原告，並
應給付原告新台幣壹拾萬元，及自民國九十六年十月二十五日起
至清償日止，按週年利率百分之五計算之利息。
原告其餘之訴駁回。
訴訟費用由被告負擔新台幣貳萬壹仟柒佰玖拾元，餘由原告負擔
。
本判決第一項於原告以新台幣柒拾萬元為被告供擔保後，得假執
行。
原告其餘假執行之聲請駁回。
    事  實  及  理  由
一、原告起訴主張：兩造於民國96年 4月19日就原告所有門牌為
    宜蘭縣宜蘭市○○路 ○段23號之房屋（下稱系爭房屋）簽訂
    不動產買賣契約書（下稱系爭買賣契約），約定由原告以新
    台幣（下同）200萬元買受，原告亦已給付部分價金150萬元
    。然被告未依系爭買賣契約之約定於96年 7月30日將系爭房
    屋交付原告，原告遂發函催告被告履約，然被告迄今仍未交
    付，顯已違約，故依系爭買賣契約之約定，起訴請求判命被
    告將系爭房屋交付原告。又依系爭契約書第8條及第9條約定
    ，如被告違約除應返還已收受之價金外，尚應賠償同額之損
    害金，故另請求被告給付原告違約金150 萬元。爰為訴之聲
    明：(一)、被告應將坐落宜蘭縣宜蘭市○○路 ○段23號房屋交
    付原告，並應賠償原告150 萬元，及自起訴狀繕本送達被告
    之翌日起至清償日止，按週年利率5%計算之利息；(二)、願供
    擔保請准宣告假執行。
二、被告則以：並非不將系爭房屋交付原告，乃因原約定交屋當
    天原該房屋之承租人搬遷的問題才會遲延1、2天，且此乃經
    過原告同意。其後又因颱風導致房屋受損，渠又花了10多萬
    元修復。渠願將房屋交付原告，但原告應再提供一些補貼，
    且原告尚有60萬元尾款未給付等語，資為抗辯。而為答辯聲
    明：請求駁回原告之訴及假執行之聲請。
三、本件兩造不爭執之事實，為兩造於96年 4月19日就原告所有
    系爭房屋簽訂不動產買賣契約書，約定由原告以200 萬元買
    受，原告已給付部分價金150萬元，惟被告未於約定之96年7
    月30日將系爭房屋交付原告，雖經原告發函催告，被告迄今
    未交付等情。上開事實並有原告提出之不動產買賣契約書、
    郵局存證信函為證，是均堪認定為真實。
四、本件兩造之爭點，為(一)、被告是否應將系爭房屋交付原告；
    (二)、被告是否因違約而應賠償原告違約金？如是，其金額應
    為若干？查：
(一)、按稱買賣者，謂當事人約定一方移轉財產權於他方，他方支
    付價金之契約。又物之出賣人，負交付其物於買受人，並使
    其取得該物所有權之義務。民法第345條第1項、第348條第1
    項分別定有明文。本件兩造既就系爭房屋成立買賣契約，揆
    諸前揭法條規定，出賣人即被告本即負交付系爭房屋及移轉
    所有權予買受人即原告之義務。而兩造系爭買賣契約第 3條
    已約明：「不動產交付日期：民國96年 7月30日」，則被告
    自應於96年 7月30日交付系爭房屋予原告。被告雖抗辯稱係
    因原承租人之搬遷等問題而造成遲延，且經原告同意展延交
    屋時間云云，然原告否認曾同意展延交屋日期，被告就此有
    利於己之事項亦未提出任何證據為佐，自難認所辯為有可採
    。被告另抗辯原告尚有尾款60萬元尚未給付云云，然依系爭
    買賣契約第2條第5項約定：「尾款給付：乙方（即被告）將
    不動產依約定標示之全部點交與甲方（即原告）掌管時給付
    新台幣：伍拾萬元整。」等語，則不論尾款為依契約所示之
    50萬元或被告到庭所抗辯之60萬元，該尾款應於被告交付系
    爭房屋予原告時給付，今被告既尚未將系爭房屋交付原告，
    且被告亦自陳願意交屋予原告，惟應補貼一些修復費用等語
    （本院卷第24頁），則被告應非主張民法第264條第1項之同
    時履行抗辯，則被告此部分抗辯，亦無理由。應認原告請求
    交付系爭房屋，為有理由，應予准許。至被告是否另行請求
    原告給付尾款，乃被告依契約既有之獨立權利，被告自得自
    行決定是否行使，並不影響原告本件請求，附此敘明。
(二)、再查，依兩造系爭買賣契約第 3條約定：「不動產交付日期
    ：民國96年 7月30日」，然被告並未如期交付系爭房屋予原
    告，已如前述。而系爭買賣契約第9條「違約責任」第2項約
    定：「乙方（即被告）如違約不賣或未依約履行各條款，或
    故意拖延交付應交付本項交易不動產時，除應將既收價款全
    部退還甲方外，應賠償甲方所付價額同額之損害。」，本件
    被告既確延遲迄未交付系爭房屋予原告，已屬違約，自應依
    系爭買賣契約書第9條第2項之規定，對原告負賠償責任。另
    按約定之違約金額過高者，法院得減至相當之數額，民法第
    252條定有明文。本件系爭買賣契約第 9條第2項所規定之違
    約賠償，乃「除應將既收價款全部退還甲方外，應賠償甲方
    所付價額同額之損害。」，原告並據以請求與已給付價金同
    額之150 萬元之違約金。惟查，本件為買賣標的之系爭房屋
    已完成所有權移轉登記，此為原告所不爭執，是被告所違約
    者，僅為未按時將系爭房屋交付原告占有而已，應認原告所
    受損害並非重大。本院斟酌上情，認原告請求150 萬元之違
    約金過高，應酌減為10萬元，始為相當。故原告請求被告給
    付之違約金，於10萬元範圍內為有理由，應予准許，逾此部
    分之請求，則屬過高，不應准許。
五、綜上，原告本於兩造系爭買賣契約之法律關係，請求被告將
    系爭房屋交付原告，及請求被告給付違約金10萬元，及自起
    訴狀繕本送達被告之翌日即96年10月25日起至清償日止，按
    法定利率即週年利率5%計算之利息，為有理由，應予准許。
    逾上開違約金部分之請求，則無理由，應予駁回。
六、原告陳明願供擔保，聲請宣告假執行，經核其勝訴部分於法
    並無不合，爰酌定相當擔保金額准許之；至其敗訴部分，假
    執行之聲請已失所附麗，應併駁回之。
七、結論：原告之訴為一部有理由，一部無理由，依民事訴訟法
    第79條、第390條第2項判決如主文。
中　　華　　民　　國　　96　　年　　11　　月　　20　　日
                  臺灣宜蘭地方法院民事庭
                      法　官　張軒豪
正本與原本無異。
如不服本判決應於判決送達後20日內提出上訴狀（須附繕本）。
中　　華　　民　　國　　96　　年　　11　　月　　20　　日
                      書記官　詹玉惠
